臺灣基隆地方法院民事裁定  
108年度簡上字第33號
上  訴  人  詹瓊芬  


訴訟代理人  蔡聰明律師
上列上訴人與被上訴人謝文村（已歿）間協同辦理房屋稅籍移轉
登記事件，上訴人對於本院基隆簡易庭民國108年3月28日所為10
8年度基簡字第220號判決不服，提起上訴，本院裁定如下：
    主  文
上訴駁回。
第二審訴訟費用由上訴人負擔。
    理  由
一、按當事人死亡者，訴訟程序在有繼承人、遺產管理人或其他
    依法令應續行訴訟之人承受其訴訟以前當然停止，第168條
    至第172條及前條所定之承受訴訟人，於得為承受時，應即
    為承受之聲明。他造當事人，亦得聲明承受訴訟，當事人不
    聲明承受訴訟時，法院亦得依職權，以裁定命其續行訴訟，
    民事訴訟法168條、第175條、第178條分別定有明文。原告
    之訴，有民事訴訟法第249條第1項所列各款情形之一，依其
    情形不能補正或可以補正經審判長定期間命其補正而不補正
    者，法院應以裁定駁回之，為該法條第1項所明定。而當事
    人能力非僅為起訴之程序要件，且為訴訟程序進行中隨時必
    備之要件，故如當事人於訴訟程序進行中死亡，依法律關係
    之性質及當事人情形，無從承受或無人可承受訴訟時，仍應
    認訴訟要件有欠缺。次按上訴不合法者，除其情形可以補正
    者外，第二審法院應以裁定駁回之，此觀民事訴訟法第444
    條第1項之規定自明。又按當事人死亡時，當事人能力即行
    喪失，訴訟進行中當事人死亡時，如其為訴訟標的之法律關
    係得繼承者，法律為便宜計，固認中斷之制度，使其繼承人
    承受訴訟，以免另行開始訴訟，而將已行之訴訟程序作廢，
    然其為訴訟標的之法律關係不得繼承者，除有使他人承受訴
    訟或使訴訟當然終結之特別規定外，仍不能不認為訴訟要件
    之欠缺，如在第二審程序進行中被上訴人死亡而有此種情形
    者，即應認上訴為不合法予以駁回。最高法院29年上字第15
    72號民事判例意旨參照。
二、經查，本件上訴人提起上訴後，被上訴人於民國109年6月7
    日死亡，有個人除戶資料查詢結果在卷可稽，可知被上訴人
    已無當事人能力。而被上訴人之配偶、包括謝依真、謝蕙茹
    、謝瑞隆在內之第一順位繼承人，及第三順位繼承人，均已
    拋棄繼承（無第二順位及第四順位繼承人）等情，經本院調
    取本院109年度司繼字第611號拋棄繼承事件卷宗核閱屬實，
    且有基隆○○○○○○○○110年8月20日基中戶字第1100003831號函
    附卷可稽。而本院分別以109年11月10日、110年1月11日函
    文通知上訴人訴訟代理人來院閱卷後陳報本件應由何人為被
    上訴人之承受訴訟人，如無得為承受訴訟之人，請對於本件
    程序如何進行表示意見，惟上訴人訴訟代理人僅分別於109
    年11月18日具狀，主張應為承受訴訟之人為「謝蕙如、謝依
    真及謝瑞龍」；並於110年1月21日具狀重申應為承受訴訟之
    人為「謝蕙如、謝依真及謝瑞隆」。綜上各情，既無卷存事
    證可認被上訴人有可以承受訴訟之人，上訴人亦未補正本件
    應承受訴訟之人，應認本件訴訟要件欠缺，上訴人之上訴難
    認合法，應駁回上訴。
三、據上論結，本件上訴不合法，爰裁定如主文。 　　
中　　華　　民　　國　　110 　年　　8 　　月　　27　　日
                  民事庭審判長法  官  黃梅淑

                              法  官  徐世禎
　　　　　　　　　　　　　　　
　　　　　　　　　　　　　　　法  官  高偉文
以上正本係照原本作成。
不得抗告。
中　　華　　民　　國　　110 　年　　8 　　月　　27 　日
                        書記官　蕭靖蓉